臺灣屏東地方法院民事裁定
111年度監宣字第85號
聲  請  人  洪靖閔  

相  對  人  洪陳玉華


上列聲請人聲請監護宣告事件，本院裁定如下：
    主    文
宣告洪陳玉華（女、民國○○年○月○○○日生、身分證統一編號：Z○
○○○○○○○○號）為受監護宣告之人。
選定洪靖閔（女、民國○○年○月○○○日生、身分證統一編號：Z○○○
○○○○○○號）為受監護宣告人洪陳玉華之監護人。
指定洪和盛（男、民國○○○年○○月○日生、身分證統一編號：Z○○○
○○○○○○號）為會同開具財產清冊之人。
聲請程序費用由受監護宣告人負擔。
    理    由
一、按對於因精神障礙或其他心智缺陷，致不能為意思表示或受
    意思表示，或不能辨識其意思表示之效果者，法院得因本人
    、配偶、四親等內之親屬、最近一年有同居事實之其他親屬
    、檢察官、主管機關、社會福利機構、輔助人、意定監護受
    任人或其他利害關係人之聲請，為監護之宣告；受監護宣告
    之人應置監護人；法院為監護之宣告時，應依職權就配偶、
    四親等內之親屬、最近一年有同居事實之其他親屬、主管機
    關、社會福利機構或其他適當之人選定一人或數人為監護人
    ，並同時指定會同開具財產清冊之人；法院選定監護人時，
    應依受監護宣告之人之最佳利益，優先考量受監護宣告之人
    之意見，審酌一切情狀，並注意下列事項：受監護宣告之
    人之身心狀態與生活及財產狀況。受監護宣告之人與其配
    偶、子女或其他共同生活之人間之情感狀況。監護人之職
    業、經歷、意見及其與受監護宣告之人之利害關係。法人
    為監護人時，其事業之種類與內容，法人及其代表人與受監
    護宣告之人之利害關係，民法第14條第1 項、第1110條、第
    1111條第1 項、第1111條之1 設有明文。
二、本件聲請意旨：聲請人洪靖閔為相對人洪陳玉華（女、民國
    00年0月00日出生、身分證統一編號：Z000000000號）之女
    兒。緣相對人於111年2月15日因腦出血，致不能為意思表示
    或受意思表示，或不能辨識其意思表示之效果之情形，實有
    受監護宣告之必要，爰依民法第14條規定，聲請宣告相對人
    為受監護宣告人，並請求選任聲請人為相對人之監護人，關
    係人洪和盛為會同開具財產清冊之人等語。
三、經查，聲請人上開主張，業據其提出親屬系統表、戶籍謄本
    、寶建醫療社團法人寶建醫院診斷證明書、戶籍登記簿影本
    等件為證，相對人並於111 年4月28日由鑑定人黃文翔醫師
    進行鑑定會談，鑑定人鑑定結果：個案（即相對人）於111
    年2月15日發生腦中風導致顱內出血並且陷入昏迷狀態，隨
    後經過屏東市寶建醫院住院治療，治療之後意識尚無法恢復
    ，尚呈現有失智、失語、全身癱瘓之後遺症。目前尚無法自
    主呼吸，需要依賴人工呼吸器維生，持續於醫院呼吸照顧病
    房住院中。個案於：㈠身體狀態︰⒈理學檢查：身材略微肥胖
    、剪短髮、全身肌肉癱瘓。上下顎有多顆牙齒脫落。下肢無
    力。左右側肢體全攤。鼻腔插有鼻胃管，尿道插有導尿管。
    喉部插有氣管內管並連接人功呼吸器。⒉臨床檢查︰四肢無行
    動能力。雙眼緊閉、意識昏迷。會談中個案因為意識仍然處
    於昏迷狀態中，無法回應任何問題，也無法以肢體語言表達
    個人意思。由臨床經驗以及個案平日所表現之生活功能來判
    斷已經達到極重度失智之程度。⒊其他精神狀態：意識昏迷
    、眼球不會隨著呼喚搜尋聲音來源，對外界呼喚無辨識與理
    會能力。認知功能嚴重受損，無法辨識自家親人，喪失語言
    表達能力。無法依照指令做出伸手、揮手或是握拳、點頭等
    動作，也無法使用肢體語言正確回應。對於時間、地方、人
    物之定向能力完全喪失，長、短期記憶也明顯喪失。㈡日常
    生活狀況：⒈日常生活自理情形︰進食、沐浴、翻身、大小便
    、移動身體、更衣等皆無法自理，無法自己坐起、無法站立
    、無法走動，目前靠他人以鼻胃管餵食以及使用紙尿布、導
    尿管處理大小便。⒉經濟活動能力（包括管理處分自己財產
    之能力）：無法自行購物，因為無語言能力也無行動能力，
    不會計算該找回之零錢，無法做個位數與兩位數字之加減計
    算，無法辨識不同錢幣、紙鈔之幣值，不會到金融機構辦理
    存款提款、不知如何保管與儲存自己之財物，完全無處理財
    產之能力。⒊社會性：無職業功能，無社交功能，無法自行
    搭乘或使用大眾交通工具，無法自行認路回家，無自我安排
    休閒活動之功能。㈢個案各項功能退化嚴重，生活完全無自
    理能力，必須長期依賴家人、醫療或養護機構照顧。個案目
    前已經處於昏迷狀態（極重度以上失智狀態），因而導致個
    人之認知功能嚴重失能。為意思表示或受意思表示或辨識其
    意思表示效果之能力完全喪失，可以判定為無意思能力，無
    法獨力處理個人法律事務與從事個人財務管理，也無法主張
    或維護個人權益，建議該個案應該已經達到監護宣告之標準
    等情，有屏安醫療社團法人屏安醫院111 年5月3日屏安管理
    字第1110001383號函附之精神鑑定報告書1 份在卷可憑。本
    院綜合上情及鑑定結果認相對人確因處於昏迷狀態（極重度
    以上失智狀態），致不能為意思表示或受意思表示或辨識其
    意思表示之效果，故聲請人聲請對相對人為監護之宣告，為
    有理由，應予准許。
四、次查，聲請人為相對人之女兒，相對人之配偶洪和盛、兒子
    洪存志、姪子洪炎松、姪女洪秋菊均同意由聲請人擔任監護
    人，有親屬會議記錄在卷足憑，可見相對人至親均認同由聲
    請人擔任監護人，負責護養及照顧相對人並管理其財產，最
    能符合相對人之利益，尚無選任程序監理人評估監護人選之
    必要，爰選定聲請人為監護人。另依前揭規定，法院於選定
    監護人時，應同時指定會同開具財產清冊之人，及依民法第
    1113條準用同法第1099條之規定，監護開始時，監護人對於
    受監護人之財產，應依規定會同遺囑指定、當地直轄市、縣
    （市）政府指派或法院指定之人，於2 個月內開具財產清冊
    ，並陳報法院。為使聲請人得於期限內開具財產清冊並陳報
    法院，並衡酌關係人洪和盛為相對人之配偶，其願意會同開
    具財產清冊，有同意書1紙在卷足稽，爰併指定關係人洪和
    盛為會同開具財產清冊之人。
五、依家事事件法第164 條第2 項，裁定如主文。
中　　華　　民　　國　 111    年　　6　 　月　　16  　日
                        家事法庭法  官　羅森德
以上正本係照原本作成。
如不服本裁定，應於送達後10日內向本院提出抗告狀，並繳納抗
告費新臺幣1,000 元。
中　　華　　民　　國　 111    年　  6　 　月　　17  　日
                                書記官　郭松菊